【裁判字號】    98,重訴,4
【裁判日期】    980630
【裁判案由】    清償債務
【裁判全文】
臺灣基隆地方法院民事判決               98年度重訴字第4號
原      告  華南商業銀行股份有限公司
法定代理人  乙○○
訴訟代理人  丙○○
被      告  戊○○
            甲○○
上列當事人間清償債務事件，本院於民國98年6月18日言詞辯論
終結，判決如下：
    主  文
被告應連帶給付原告新台幣壹仟伍佰零壹萬陸仟玖佰貳拾壹元，
及如附表所示之利息、違約金。
訴訟費用由被告連帶負擔。
本判決第一項於原告以新臺幣伍佰壹拾萬元或同面額之中央政府
建設公債九十年度甲類第一期債票供擔保後，得假執行。但被告
如於假執行程序實施前，以新台幣壹仟伍佰零壹萬陸仟玖佰貳拾
壹元為原告預供擔保，得免為假執行。
    事實及理由
甲、程序方面：
一、按當事人得以合意定第一審管轄法院。但以關於由一定法律
    關係而生之訴訟為限。前項合意，應以文書證之。又被告不
    抗辯法院無管轄權，而為本案之言詞辯論者，以其法院為有
    管轄權之法院。民事訴訟法第24條、第25條分別定有明文。
    本件原告依連帶保證之法律關係，訴請被告2人就第3人登弘
    科國際股份有限公司（下稱登弘科公司，另登弘科公司與丁○○由原告於本件一併起訴，因該2人與原告約定合意管轄
    ，由本院另裁定移送臺灣士林地方法院）之借款負連帶清償
    之責，依據兩造所簽訂授信約定書第15條（見本院卷45、47
    頁），原告與被告戊○○合意由台灣士林地方法院為第一審
    管轄法院，原告與被告甲○○合意由本院為第一審管轄法院
    ，其中被告戊○○並未抗辯本院無管轄權而為本案言詞辯論
    ，依前開規定，本院對被告2人均有管轄權，合先敘明。
二、本件被告甲○○未於言詞辯論期日到場，核無民事訴訟法第
    386條所列各款情形，應依原告之聲請，由其一造辯論而為
    判決。
乙、實體方面：
一、原告主張：被告戊○○、第3人丁○○及被告甲○○分別於
    民國（下同）90年8月21日、94年9月12日與原告簽訂保證書
    、約定書，約定就第3人登弘科公司對原告所負之債務，在
    新台幣（下同）6,000萬元之限額內，負擔連帶清償責任。
    嗣第3人登強科公司依附表所示之借款期間、利息、原借款
    金額，向原告借款計17筆，均約定按月付息，到期清償本金
    ，若立約人使用之票據有存款不足退票情事時，經原告通知
    或催告後仍未繳納，視為全部到期；且約定逾期清償在6個
    月以內者，按上開利率百分之10，超過6個月者，按上開利
    率百分之20計付違約金。詎第3人登弘科公司所使用之票據
    ，自97年12月29日起陸續發生存款不足之情事，經原告通知
    被告戊○○、甲○○及第3人登弘科公司、丁○○等人，未
    獲置理，依前述約定，借款視為全部到期，第3人登弘科公
    司尚欠原告如附表所示之債權本金、利息、違約金，第3人
    丁○○及被告2人等對前開欠款並應負連帶保證之責等情。
    並聲明：(一)被告應連帶給付原告1,501萬6,921元及如附表所
    示之利息、違約金。(二)原告願以現金或同額之中央政府建設
    公債90年度甲類第1期債票供擔保後，請准宣告假執行。
二、被告戊○○則以：伊固於90年出具前開保證書，然係因擔任
    登弘科公司董事職務才擔任借款保證人，惟伊於93年底即已
    自登弘科公司退股，並解除董事職務，伊並要求登弘科公司
    之法定代理人丁○○終止伊之保證責任，故被告甲○○才會
    在94年增列為本件借款之保證人，況且附表所示之借款債務
    均係於97年才發生，伊不應負保證責任等語。並聲明：原告
    之訴及其假執行之聲請均駁回。
三、被告甲○○未於言詞辯論期日到場，亦未提出書狀作何聲明
    或陳述。
四、原告主張前開第3人登弘科公司向原告借款，及由第3人丁○○、被告戊○○、甲○○分別擔任借款保證人，第3人登弘
    科公司所使用之票據，因存款不足退票，經原告向第3人登
    弘科公司、丁○○及被告戊○○、甲○○催告欠款均未獲置
    理之事實，業經原告提出保證書、借據、授信動撥申請書兼
    借款憑證、授信約定書、催告函、原告支票存款票據退票記
    錄查詢單、拒絕往來戶明細表等在卷可憑（見本院卷10 -54
    頁），且被告戊○○對第3人登弘科公司向原告借款，因支
    票退票視為全部到期，其並曾簽立保證書擔任第3人登弘科
    公司向原告借款之連帶保證人之事實，並不爭執，是此原告
    此部分之主張，自堪信為真實。
五、原告再主張被告戊○○、甲○○應對前開第3人登弘科公司
    之欠款負連帶保證之責，則為被告戊○○所否認，並以前開
    情詞置辯。是本件爭點厥為：被告戊○○對本件借款是否不
    負保證之責？爰析述如下：
  (一)按保證人與債權人約定就債權人與主債務人間所生一定債之
    關係範圍內之不特定債務，預定最高限額，由保證人保證之
    契約，學說上稱為最高限額保證。此種保證契約如定有期間
    ，在該期間內所生約定範圍內之債務，不逾最高限額者，均
    為保證契約效力所及；如未定期間，保證契約在未經保證人
    依民法第754條規定終止或有其他消滅原因以前，所生約定
    範圍內之債務，亦同。故在該保證契約有效期間內，已發生
    約定範圍內之債務，縱因清償或其他事由而減少或消滅，該
    保證契約依然有效，嗣後所生約定範圍內之債務，於不逾最
    高限額者，債權人仍得請求保證人履行保證責任（最高法院
    77年台上字第943號判例要旨參照）。經查，依卷附被告戊○○所簽立之保證書（見本院卷10-11頁）記載「連帶保證
    人戊○○等（以下簡稱保證人）今向華南商業銀行（以下簡
    稱貴行）連帶保證登弘科公司（以下簡稱主債務人）對貴行
    （包括總行及各分支機關）現在（包括過去所負現在尚未清
    償）及將來於第一條所負債務範圍內以新台幣陸仟萬元正為
    限額（含本金及其利息、遲延利息、違約金、損害賠償及其
    他從屬於主債務之負擔），保證人願與主債務人負連帶清償
    之責任，…」等語，是兩造間就第3人登弘科公司之借款所
    立者係未定期間之最高限額保證，被告戊○○在未依民法第
    754條第1項規定通知原告為終止該保證契約或其他消滅原因
    前，被告戊○○自應對第3人登弘科公司之借款負連帶保證
    之責。被告戊○○抗辯其要求登弘科公司之法定代理人丁○○向原告終止伊之保證責任，然為原告所否認，且被告戊○○復未能舉證以實其說，被告戊○○此部分之抗辯，自不足
    取。另被告戊○○復抗辯其90年8月21日簽立保證書，不應
    對第3人登弘公司於97年以後之借款負保證之責乙節，然依
    前所述，核與兩造所簽立之未定期間之最高限額保證契約內
    容不符，被告戊○○此部分之抗辯，亦不足取。
  (二)次查，被告戊○○抗辯90年8月21日係因擔任第3人登弘科公
    司之董事而為本件借款之保證人，故伊於董事職務卸任並由
    第3人登弘科公司追加被告甲○○為保證人後，伊之保證責
    任卸除云云。惟查，依前開被告戊○○所出具之保證書，並
    未明文記載其係因擔任董事職務而為保證，且被告戊○○自
    陳當時第3人登弘科公司有3位董事，僅2位董事即伊與第3人
    丁○○為本件借款之保證人等語（見本院卷110頁），即非
    第3人登弘科公司之所有董事均擔任保證人，則被告戊○○
    是否因係擔任董事職務而為保證，實屬存疑；又雖被告戊○○卸除董事職務後，由身為第3人登弘科公司董事之被告甲○○於94年9月12日與原告另簽訂保證書，然被告戊○○或
    第3人登弘科公司既未與原告約定於被告戊○○卸任登弘科
    公司之董事或原告另行追加保證人時即終止被告戊○○之保
    證責任，被告戊○○即不得以此免具保證責任，被告戊○○
    此部分之抗辯，亦不足取。
六、綜上所述，被告戊○○抗辯其不應負第3人登弘科公司之借
    款保證責任，為不足取。從而，原告本於連帶保證之法律關
    係，請求被告戊○○、甲○○應連帶給付原告1,501萬6,921
    元及如附表所示之利息、違約金，為有理由，應予准許。又
    原告陳明願供擔保後，請准宣告假執行，核無不合；又本院
    援民事訴訟法第392條第2項之規定依職權為被告戊○○、甲○○宣告預供擔保免為假執行；爰分酌定相當之擔保金額，
    如主文第3項所示。
七、據上論結，本件原告之訴為有理由，爰判決如主文所示。
中    華    民    國    98    年    6     月    30    日
                  民事庭法  官  李媛媛
以上正本係照原本作成。
對於本件判決如有不服，應於收受送達後20日內向本院提出上訴
書狀，敘述上訴之理由，上訴於臺灣高等法院，並按他造當事人
之人數附具繕本。
中    華    民    國    98    年    6     月    30    日
                        書記官  黃錫煒


司法院資訊處製作；財團法人民間司法改革基金會備份。
